【裁判字號】    89,自,103
【裁判日期】    890531
【裁判案由】    詐欺
【裁判全文】
臺灣高雄地方法院刑事判決                          八十九年度自字第一三號
    自  訴  人  聚昱實業股份有限公司  設高雄市○○○路一○三號八○二室
    代  表  人  丁○○
    代  理  人  戊○○
                丙○○
    被      告  乙○○
                黃燕山即己○○○○工業
右列被告因詐欺案件，經自訴人提起自訴，甲○判決如左：
    主  文
乙○○意圖為自已不法之所有，以詐術使人將本人之物交付，處有期徒刑參月，緩刑
貳年。
黃燕山無罪。
    事  實
一、乙○○明知其經濟困難，已無支付能力，因所承攬高雄關稅局中島支局修繕工程
    需購買原料，乃向不知情之黃燕山借用己○○○○工業之名義使用，並意圖為自
    己不法之所有，於八十八年二月間以燕山公司負責人黃燕山之代理人名義與聚昱
    實業股份有限公司（下稱聚昱公司）訂立連鎖磚買賣契約，雙方約定連工帶料，
    實作實算，於完工後一週內以百分之五十簽發支票、百分之五十給付現金之方式
    支付貨款，使聚昱公司陷於錯誤而交付上開連鎖磚予乙○○。詎上開修繕工程於
    八十八年四月間完工後，聚昱公司向乙○○請求給付貨款時，乙○○即藉故拖延
    ，經聚昱公司一再催討，乙○○始簽發以高雄市第三信用合作社為付款人，發票
    人為乙○○，票面金額分別為新台幣二十四萬元、二十萬元、二十萬元，發票日
    分別為八十八年十一月十五日、八十九年一月五日、同年三月五日，支票號碼分
    別為ＭＡＡ0000000、ＭＡＡ0000000、ＭＡＡ0000000之
    支票三紙以支付上開貨款。嗣於八十八年十一月十五日，支票屆期經聚昱公司提
    示付款，竟因拒絕往來而遭退票，且乙○○亦去向不明，聚昱公司至此始知受騙
    。
二、案經聚昱公司向甲○提起自訴。
    理  由
甲、被告乙○○有罪部分：
一、訊據被告乙○○固不否認有上開購買連鎖磚、簽發支票及跳票之事實，惟矢口否
    認有何詐欺之犯行，辯稱：伊係經營生意失敗，周轉失靈，並非存心詐欺云云。
    然查：右開事實，業據自訴代理人於甲○審理時指述綦詳，並有訂購契約、請款
    單、統一發票各一紙、支票及存款不足退票單各三份、存證信函及郵政回執各二
    件（以上均為影本）附卷可佐。參以被告於向自訴人購買連鎖磚後即未依約給付
    貨款，及被告自承：積欠之債務不僅自訴人公司一間等語，足見被告於訂約之時
    已無清償貨款之資力甚明。其明知已無清償資力，竟仍與自訴人訂約購料，並於
    簽發之支票退票後，即藏匿避不見面，迄甲○查址通知其到庭後才出面處理本件
    債務，益徵其於訂約時即有為自己不法所有之意圖甚為明灼。被告雖辯稱：伊係
    想先解決其他小額債務後，再出面與自訴人洽談解決本件金額較大之貨款債務云
    云，惟此洵屬事後避就之詞，委不足取。事證明確，其犯行堪予認定。
二、核被告所為，係犯刑法第三百三十九條第一項之詐欺取財罪。爰審酌被告素行尚
    佳，此次因一時情急失慮致罹刑章，犯後態度良好，頗有悔意，且積極與自訴人
    洽談和解事宜，及自訴人被詐害之程度等一切情狀，量處如主文所示之刑，以資
    懲儆。查被告前未曾受有期徒刑以上刑之宣告，有臺灣高等法院被告全國前案紀
    錄表附卷可稽，其因一時失慮致罹刑章，且其犯後亦與被害人達成和解，有和解
    書一紙在卷足憑，足認被告經本次罪刑之宣告後，已知所警惕，而無再犯之虞，
    甲○認前開對其宣告之刑，以暫不執行為適當，爰併宣告緩刑二年，以啟自新。
乙、被告黃燕山無罪部分：
一、本件自訴意旨略以：被告黃燕山係己○○○○工業之負責人，於八十八年二月間
    ，借牌予被告乙○○使用，渠二人即基於詐欺之共同犯意聯絡，推由乙○○以燕
    山公司負責人黃燕山代理人之名義，與自訴人聚昱公司簽訂連鎖磚之買賣契約，
    雙方約定連工帶料，實作實算，於完工後一週內以百分之五十簽發支票、百分之
    五十給付現金之方式支付貨款，使聚昱公司陷於錯誤而交付上開連鎖磚予乙○○
    。詎上開修繕工程於八十八年四月間完工後，聚昱公司向乙○○請求支付貨款，
    乙○○簽發上開三紙支票支付貨款。嗣於八十八年十一月十五日，支票屆期經聚
    昱公司提示付款，卻因拒絕往來而遭退票，經聚昱公司向黃燕山請求支付貨款，
    黃燕山竟將將責任推卸予乙○○，因認被告黃燕山涉與被告乙○○共犯刑法第三
    百三十九條第一項之詐欺罪云云。
二、按法院認為應諭知無罪之案件，被告經合法傳喚無正當理由不到庭者，得不待其
    陳述逕行判決，刑事訴訟法第三百四十三條準用同法第三百零六條定有明文。本
    件被告黃燕山經合法通知無正當理由未於最後言詞辯論期日到庭，惟甲○認係應
    判處其無罪之案件，依上開條文規定，爰不待其到庭陳述逕行判決。
三、按犯罪事實應依證據認定之，無證據不得推定其犯罪事實；又不能證明被告犯罪
    者，應諭知無罪之判決，刑事訴訟法第一百五十四條、第三百零一條第一項分別
    定有明文。本件自訴人認被告黃燕山涉有詐欺犯行，係以被告黃燕山借牌予乙○
    ○使用，由乙○○以黃燕山之己○○○○工業名義與自訴人訂約，致自訴人陷於
    錯誤，而給付連續磚予乙○○，被告黃燕山與乙○○間應有詐欺之犯意聯絡及行
    為分擔為其主要論據。訊據被告黃燕山於前到庭陳述時均堅決否認有何詐欺犯行
    ，辯稱：伊與乙○○係好朋友，因乙○○做工程，所以向伊借牌使用，伊沒有向
    乙○○收取任何報酬，實際上乙○○與何人訂約購料，伊並不清楚，伊並未與自
    訴人接洽任何買賣事宜等語。經查同案被告乙○○亦到庭供證：其係單純向黃燕
    山借牌使用，其雖有向黃燕山陳述要與自訴人公司訂約，惟實際訂約買賣之情形
    ，黃燕山並不知情等語。自訴代理人亦供稱：實際與其公司訂約買賣者為乙○○
    ，黃燕山及其員工並未與其公司洽談本件買賣事宜等情，再參以卷附被告乙○○
    憑以支付本件貨款之支票，其發票人均為乙○○，及自訴人查明上開借牌詳情後
    ，亦當庭表明不再追究黃燕山刑責等節以觀，被告黃燕山辯稱：伊僅單純借牌予
    被告乙○○使用，至被告乙○○與自訴人公司訂約買賣之事，伊不知情等語，堪
    予信採。此外，甲○復查無其他積極證據足認被告黃燕山與乙○○間有何詐欺之
    犯意聯絡及行為分擔，揆諸前揭法條規定，自應為被告黃燕山無罪之諭知。
據上論斷，應依刑事訴訟法第三百四十三條、第二百九十九條第一項前段、第三百零
一條第一項、第三百零六條、刑法第三百三十九條第一項、第七十四條第一款，罰金
罰鍰提高標準條例第一條前段，判決如主文。
中    華    民    國    八十九    年       五      月        三十一    日
                                      臺灣高雄地方法院刑事第六庭
                                      法  官    趙家光
右正本證明與原本無異。
如不服本判決，應於判決送達後十日內，向甲○提出上訴狀。
                                      書記官    董明惠
中    華    民    國    八十九    年       五      月        三十一    日
刑法第三百三十九條第一項：
意圖為自己或第三人不法之所有，以詐術使人將本人或第三人之物交付者，處五年以
下有期徒刑、拘役或科或併科一千元以下罰金。


司法院資訊處製作；財團法人民間司法改革基金會備份。
